【裁判字號】    98,訴,693
【裁判日期】    980930
【裁判案由】    違反毒品危害防制條例
【裁判全文】
臺灣雲林地方法院刑事判決               98年度訴字第693號
公  訴  人  臺灣雲林地方法院檢察署檢察官
被      告  甲○○
指定辯護人  陳中堅律師
上列被告因違反毒品危害防制條例案件，經檢察官提起公訴（98
年度偵字第3885號、第4055號、第4063號），被告於準備程式進
行中就被訴事實為有罪之陳述，經本院聽取當事人意見後，認宜
進行簡式審判程式，裁定進行簡式審判程式，判決如下：
    主      文
甲○○轉讓第二級毒品共次，各處有期徒刑肆月，如易科罰金
，以新臺幣壹仟元折算壹日。應執行有期徒刑玖月，如易科罰金
，以新臺幣壹仟元折算壹日。緩刑貳年。
    事實及理由
壹、犯罪事實：
    甲○○與陳燕山為男女朋友關係，因陳燕山曾給予甲○○經
    濟上資助，甲○○為回報陳燕山，遂於民國98年4 月至7 月
    間向乙○○索取第二級毒品安非他命數次（乙○○所涉轉讓
    第二級毒品犯行，由本院另行審理）後，基於轉讓第二級毒
    品之犯意，於98年5 月間某日起至98年7 月25日止，在雲林
    縣東勢鄉○○村○○街34號無償轉讓可供施用1 次數量之安
    非他命與陳燕山，供其吸食，共計3 次。迄98年7 月29日6
    時50分許，經警持搜索票至乙○○位於雲林縣麥寮鄉○○村
    ○○路81號梅園出租套房內進行搜索，經比對通訊監察譯文
    後，查悉上情。
貳、認定犯罪事實所憑證據及理由：
  一 被告甲○○所犯毒品危害防制條例第8 條第2 項之罪，係
     死刑、無期徒刑、最輕本刑為3 年以上有期徒刑以外之罪
     ，其於審理程序就前揭被訴事實為有罪之陳述，經告知簡
     式審判程序之旨，並聽取其與公訴人、辯護人之意見後，
     本院裁定進行簡式審判程序，是本件之證據調查，依刑事
     訴訟法第273 條之2 規定，不受同法第159 條第1 項、第
     161 條之2 、第161 條之3 、第163 條之1 及第164 條至
     第170 條規定之限制，合先敘明。
  二上開犯罪事實，有下列證據可資為佐：
    (一)證人陳燕山之警詢及檢察官面前之證述筆錄。證明：被告
      與陳燕山為男女朋友關係，被告曾3 度無償轉讓安非他命
      供其施用。
    (二)被告持用之行動電話與乙○○持用之行動電話間，及被告
      持用之行動電話與陳燕山持用之行動電話間之通訊監察譯
      文各1 份。證明：被告向前男友乙○○索討安非他命後，
      無償提供陳燕山施用之事實。
    (三)被告於本院審理時坦承不諱，並有被告之警詢及檢察官面
      前之供述筆錄附卷可證。
    被告之自白與相關證據均相符合，本件事證明確，其犯行應
    堪認定。
、論罪科刑之理由：
  一核被告所為，係犯毒品危害防制條例第8 條第2 項轉讓第二
    級毒品罪。
  二公訴人雖認被告多次轉讓毒品之行為為接續犯，應以一罪論
    。惟依刑法第56條修正理由之說明，謂「對繼續犯同一罪名
    之罪者，均適用連續犯之規定論處，不無鼓勵犯罪之嫌，亦
    使國家刑罰權之行使發生不合理之現象。」「基於連續犯原
    為數罪之本質及刑罰公平原則之考量，爰刪除有關連續犯之
    規定」等語，即係將本應各自獨立評價之數罪，回歸本來就
    應賦予複數法律效果之原貌，除符合接續犯基於同一犯意，
    犯罪時空密接之要件外，則應一罪一罰。被告3 次轉讓第二
    級毒品之犯行，前後時間相距近3 月，犯罪時間並非密接，
    難認係基於同一犯意為之，公訴人認係接續犯，容有違誤。
    故被告所犯轉讓第二級毒品3 罪，犯意各別，行為各自獨立
    ，應分論併罰之。
  三被告行為後，毒品危害防制條例於98年5 月20日修正公布。
    然本次修法並未明定法律生效施行日期，致關於修正毒品危
    害防制條例條文應自何時起生效施行發生爭議。雖毒品危害
    防制條例第36條明定「本條例自公布後6 個月施行」，惟毒
    品危害防制條例第36條係該條例於92年7 月9 日修正時所制
    定，其立法理由謂：「依本條例新修正之規定，法務部需會
    同衛生署成立審議委員會每3 個月定期檢討調整毒品之分級
    及品項，而本次新增第四級毒品，有需要在新法施行前先經
    該審議會檢討後再調整公布，且依修正條文亦有必要再訂定
    相關子法及修正相關法規，以配合本條例之施行，故亦有需
    要預留適當緩衝期，以利訂頒相關子法及相關法規之配合修
    正」，是前揭毒品危害防制條例第36條所稱「自公布後6 個
    月施行」之法律，應專指92年7 月9 日全面修正毒品危害防
    制條例之條文。而該等條文於毒品危害防制條例本次修正時
    並未再做修訂或變更，於立法理由亦未說明本次修正條文係
    依該條例第36條規定，於修正後6 個月始生效之要旨，故應
    認本次毒品危害防制條例之修正並未訂定生效日期。又中央
    法規標準法第13條規定：「法規明定自公布日或發布日施行
    者，自公布或發布之日起算至第3 日起發生效力。」而於法
    規未明示自公布日或發布日施行之情形，應僅能解為立法機
    關者之意思為該法規從公布日立刻生效，否則立法者當會另
    定其他生效日期。從而，本院認為毒品危害防制條例98年5
    月20日修正公布之條文，當適用中央法規標準法第13條規定
    ，應自公布日起算第3 日生效。本次該條例修正條文係於98
    年5 月20日修正公布，則生效施行日即應為同年月22日，本
    案判決於該條例施行後，適用相關修正條文時，自有新舊法
    律比較適用之必要。
  四是被告於98年5 月22日前轉讓安非他命之犯行，行為後法律
    已有變更。修正前毒品危害防制條例第17條之規定為：「犯
    第4 條第1 項至第4 項、第5 條第1 項至第4 項前段、第6
    條第1 項至第4 項、第7 條第1 項至第4 項、第8 條第1 項
    至第4 項、第10條或第11條第1 項、第2 項之罪，供出毒品
    來源，因而破獲者，得減輕其刑。」修正後毒品危害防制條
    例第17條則規定：「犯第4 條至第8 條、第10條或第11條之
    罪，供出毒品來源，因而查獲其他正犯或共犯者，減輕或免
    除其刑。犯第4 條至第8 條之罪於偵查及審判中均自白者，
    減輕其刑。」而本件被告係犯毒品危害防制條例第8 條第2
    項之轉讓第二級毒品罪，且於偵審中均自白犯罪，有被告之
    警詢筆錄、檢察官面前之供述筆錄及本院審理時之筆錄可證
    。此部分以修正後之規定較有利於被告，依刑法第2 條第1
    項但書之規定，應適用修正後毒品危害防制條例第17條第2
    項規定。故被告本件3 次轉讓第二級毒品之犯行，應各依修
    正後毒品危害防制條例第17條第2 項規定，減輕其刑。
  五又被告雖於98年7 月31日警詢中供出其毒品來源係乙○○，
    然臺灣雲林地方法院檢察署檢察官於98年7 月間即已掌握乙
    ○○涉嫌違反毒品危害防制條例之跡證，向本院聲請核發搜
    索票，並於98年7 月29日持搜索票至乙○○位於雲林縣麥寮
    鄉○○村○○路81號梅園出租套房12室執行搜索及逮捕乙○
    ○，故本件並無因被告之供述，因而破獲毒品來源之情形，
    無毒品危害防制條例第17條第1 項規定之適用，附此敘明。
  六爰審酌被告前無犯罪前科，有臺灣高等法院被告前案紀錄表
    1 份在卷可按，顯見被告素行良好，因男友陳燕山曾給予伊
    經濟上之資助，而前男友乙○○復能無償提供安非他命，為
    報答陳燕山之人情，於陳燕山要求下，向乙○○索取安非他
    命供陳燕山吸食，其每次無償轉讓之數量僅得供陳燕山施用
    1 次，犯罪情節輕微；被告目前獨力扶養2 子，家中經濟來
    源均依靠被告於KTV 內工作之收入，及被告犯後坦承犯行，
    犯後態度良好，深具悔意等一切情狀，分別量處如主文所示
    之刑，及諭知易科罰金之折算標準，並定其應執行之刑。又
    依司法院民國98年6 月19日公布釋字第662 號及第366 號之
    解釋，對於數罪併罰，數宣告刑均得易科罰金，而定應執行
    之刑超過6 個月之案件，仍得易科罰金。爰就定應執行之刑
    ，併諭知易科罰金之折算標準。
  七末查，被告前未曾受有期徒刑以上刑之宣告，已如前述，僅
    因一時失慮，致罹刑章，犯後已坦承犯行，知所悔悟，歷此
    偵、審程序及刑之諭知後，當知所警惕，應無再犯之虞，本
    院因認前開對其宣告之刑以暫不執行為當，依刑法第74條第
    1 項第1 款規定，併予宣告緩刑2 年，以啟自新。
肆、適用之法律：
  一刑事訴訟法第273 條之1 第1 項、第299 條第1 項前段。
  二毒品危害防制條例第8 條第2 項、第17條第2 項（修正後）
    ，刑法第11條前段、第2 條第1 項但書、第41條第1 項前段
    、第51條第5 款、第74條第1 項第1 款。
本案經檢察官陳宏瑋到庭執行職務。
中    華    民    國    98    年    9     月    30    日
                  刑事第七庭    法  官  楊欣怡
 以上正本證明與原本無異。
如不服本判決應於收受判決後10日內向本院提出上訴書狀，並應
敘述具體理由；其未敘述上訴理由者，應於上訴期間屆滿後20日
內向本院補提理由書（均須按他造當事人之人數附繕本）。「切
勿逕送上級法院」。
                                書記官  王雪招
中    華    民    國    98    年    9     月    30    日
附錄法條：
毒品危害防制條例第8條第2項
轉讓第二級毒品者，處6 月以上5 年以下有期徒刑，得併科新臺
幣700,000元以下罰金。

司法院資訊處製作；財團法人民間司法改革基金會備份。
